【裁判字號】    98,審重訴,490
【裁判日期】    980918
【裁判案由】    給付權利金
【裁判全文】
臺灣臺北地方法院民事判決           98年度審重訴字第490號
原      告  交通部臺灣區○道○○○路局
法定代理人  甲○○
訴訟代理人  王寶輝律師
複 代理 人  吳嘉榮律師
被      告  殷商食品股份有限公司
法定代理人  乙○○
                        號
當事人間請求給付權利金事件，經本院於中華民國98年9 月17日
言詞辯論終結，判決如下：
    主      文
被告應給付原告新台幣玖仟捌佰陸拾捌萬零壹佰伍拾貳元，及其
中新台幣貳仟陸佰伍拾壹萬陸仟陸佰肆拾陸元部分自民國九十八
年五月二十一日起、其餘新台幣柒仟貳佰壹拾陸萬仟伍佰零陸
元部分自民國九十八年八月十八日起，均至清償日止按年息百分
之五計算之利息。
訴訟費用新台幣捌拾捌萬零肆佰柒拾貳元由被告負擔。
本判決於原告以新台幣仟貳佰玖拾萬元為被告供擔保後，得假
執行。
    事實及理由
甲、程序方面：
一、本件被告經合法通知，未於最後言詞辯論期日到場，核無民
    事訴訟法第三百八十六條所列各款情形，應依原告之聲請，
    由其一造辯論而為判決。
二、按訴狀送達後，原告不得將原訴變更或追加他訴，但擴張或
    減縮應受判決事項之聲明者，不在此限，民事訴訟法第二百
    五十五條第一項第三款定有明文。原告起訴時原聲明請求被
    告給付新台幣（下同）26,516,646元及自起訴狀繕本送達翌
    日起至清償日止，按年息5%計算之利息；嗣於本院民國98年
    8月13日言詞辯論期日擴張應受判決事項聲明為被告應給付
    原告98,680,152元，及其中26,516,646元部分自起訴狀繕本
    送達翌日起至清償日止，其餘72,163,506元部分自98年8月
    13日民事加起訴狀繕本送達翌日起至清償日止，均按年息5%
    計算之利息。經核合於前開法條規定，應予准許。
乙、得心證之理由：
一、原告主張：原告為促進民間參與公共建設，於93年12月間就
    所屬「國道高速公路關廟服務區」公開徵求優良廠商經營管
    理，經被告提出經營管理執行計畫書評定結果，以最優申請
    人資格，於94年5月4日與原告簽訂「交通部臺灣區○道○○
    ○路關廟服務區委託經營管理契約」，委託經營管理期間自
    94年5月26日起至100年5月25日止，並保證每月經營權利金
    為2,100,000元。原告於簽訂委託經營管理契約後，即依約
    將關廟服務區內有關營業設備及其他附屬建物交由被告經營
    管理，惟被告自96年度起即延宕投資改善各項營業設備，並
    自97年度起遲延給付營業權利金，並拒絕補足履約保證金及
    履行各項維護管理義務，屢經催告履行未果，原告乃於97年
    5月12日以業字第0976002450號函，對被告表示於97年5月22
    日終止兩造間委託經營管理契約。然被告於契約終止撤離關
    廟服務區時，竟未回復關廟服務區之原狀，經原告代被告清
    理，並於嗣後重新公開招標關廟服務區之經營管理權限，陸
    續由訴外人海景世界企業股份有限公司經營管理，期間自97
    年5月23日起至97年11月23日止，每月營業權利金為500,000
    元，及由訴外人大西洋飲料股份有限公司經營管理，期間自
    97年11月23日起至100年5月25日止，保證最低營業權利金每
    月306,000元。從而，原告終止委託經營管理契約後，受有
    積欠委託經營管理權利金、代為執行改善費用、違約金、短
    少應投資金額、短收營業權利金等損害，損害內容分述如下
    ：
  1.97年3月份至5月份之經營權利金、定額權利金、遲延利息及
    違約金，共計6,471,934元。
  2.管理維修費用及回復原狀費用共計399,892元：(1)含環道邊
    坡垃圾清運費用270,000元及違約金36,000元；(2)消防系統
    及噴水灌溉系統修繕費用72,975元；(3)電話亭坡道雨棚清潔
    費用36,000元；(4)水費361,237元、電費927,616元；(5)回復
    原狀費用224,283元（其中含賣場拆除及垃圾物清運費用
    16,000元、拆除天橋LED燈具費用59,500元、營業建築物公
    共安全檢查申報費用46,283元、消防設施改善費用82,500元
    、倉庫、儲藏室及廚房廢棄物清運費用20,000元），以上共
    計1,928,111元，經扣抵剩餘履約保證金1,528,219元，被告
    尚欠經營管理維護費399,892元。
  3.短少投資金額計13,744,820元。
  4.終止契約損害賠償共計72,163,506元：(1)契約終止後至100
    年5月25日期間止，短收權利金之預期利益損失63,551,174
    元；(2)負擔水電費4,250,000元及清潔費4,362,332元之損失
    。
  5.懲罰性違約金5,900,000 元。
    為此，依兩造間委託經營管理契約之約定，請求被告給付積
    欠權利金、代墊維護管理費用、短少投資金額、終止契約損
    害賠償、懲罰性違約金暨法定遲延利息等語。並聲明：除假
    執行供擔保金額外，如主文所示。
二、被告未於言詞辯論期日到場，亦未提出書狀作何聲明或陳述
    。
三、兩造不爭執之事實：
    本件原告主張如前一所述之事實，已據其提出交通部臺灣區
    ○道高速公路局函、委託經營管理契約文件、經營管理執行
    計畫書、統一發票、關廟服務區公務處理單、物品請修單、
    交通部臺灣區○道○○○路局南區工程處函、支出憑證粘存
    單、臺灣省自來水公司各項費款收據、臺灣電力公司收據、
    關廟服務區經營廠商交接座談會紀錄、資產鑑定報告書、關
    廟服務區餐廳及零售店經營契約書、交通部臺灣區○道○○
    ○路民間參與經營管理執行計畫書、各期估驗情形一覽表、
    工作結算驗收總表為證。被告經於相當時期受合法之通知，
    而於言詞辯論期日不到場，亦未提出準備書狀爭執，依民事
    訴訟法第二百八十條第三項準用第一項規定，視同對原告主
    張之前述事實為自認，是依上開證物，應堪信原告主張為真
    實。
四、再者，依民法第二百二十九條第二項規定：「給付無確定期
    限者，債務人於債權人得請求給付時，經其催告而未為給付
    ，自受催告時起，負遲延責任。其經債權人起訴而送達訴狀
    ，或依督促程序送達支付命令，或為其他相類之行為者，與
    催告有同一之效力。」、同法第二百三十三條第一項前段規
    定：「遲延之債務，以支付金錢為標的者，債權人得請求依
    法定利率計算之遲延利息。」，原告主張被告應分別自起訴
    狀送達翌日即98年5月21日起給付26,516,646元部分之法定
    遲延利息、自追加起訴狀繕本送達翌日即98年8月18日起給
    付72,163,506元部分之法定遲延利息，自屬有據。
五、從而，原告依兩造間委託經營管理契約之法律關係，請求被
    告給付積欠權利金、代墊維護管理費用、短少投資金額、終
    止契約損害賠償、懲罰性違約金暨法定遲延利息，如主文第
    一項所示，為有理由，應予准許。
六、本件為判決之基礎已臻明確，原告其餘之陳述及所提其他證
    據，經本院斟酌後，認為均於判決之結果無影響，亦與本案
    之爭點無涉，自無庸逐一論述，併此敘明。
七、訴訟費用之負擔：本件第一審裁判費為880,472元，應由被
    告負擔，爰確定如主文第二項所載。
丙、假執行之宣告：
    原告陳明願供擔保，請求宣告假執行，核無不合，茲酌定擔
    保金額，予以准許。
丁、結論：原告之訴為有理由，並依民事訴訟法第三百八十五條
    第一項前段、第七十八條、第三百九十條第二項，判決如主
    文。
中    華    民    國    98    年    9     月    18    日
                  民事第六庭  法  官  賴錦華
以上正本係照原本作成。
如對本判決上訴，須於判決送達後二十日之不變期間內，向本院
提出上訴狀。
中    華    民    國    98    年    9     月    18    日
                              書記官  張馨文


司法院資訊處製作；財團法人民間司法改革基金會備份。
